【裁判字號】    99,再易,32
【裁判日期】    990308
【裁判案由】    損害賠償
【裁判全文】
臺灣高等法院民事判決                  99年度再易字第32號
再審原告  甲○○
再審被告  乙○○
上列當事人間請求損害賠償事件，再審原告對於中華民國九十九
年一月二十九日本院九十八年度上易字第一０六九號確定判決提
起再審之訴，本院判決如下：
    主  文
再審之訴駁回。
再審訴訟費用由再審原告負擔。
    事  實
甲、再審原告方面：
壹、聲明：
一本院九十八年度上易字第一０六號號確定判決（下稱原確定判
  決）廢棄。
二駁回再審被告應給付再審原告新臺幣（下同）一百萬元及自民
  國九十七年七月九日起至清償日止，按週年利率百分之五計算
  之利息。
貳、陳述：
一再審被告於前訴訟程序之九十八年八月二十五日準備書狀記載
  之侮辱伊文字，足以印證伊主張再審被告於九十七年七月底某
  日曾大聲以「衣冠禽獸、人面獸心、瘋子、奸詐、性虐待、變
  態、嫖妓得到性病．．」等言詞辱罵伊之事實，再審被告於上
  述書狀記載，係自認伊上開主張為真實，又再審被告上開書狀
  足使第一、二審法院相關承辦人員知悉，其形式上雖為再審被
  告之抗辯，惟已逾正當權利行使之範圍，違反民法第一百四十
  八條第一項規定，依民法第一百八十四條第一項、第一百九十
  五條第一項規定應賠償伊損害。
二再審被告於上開準備書狀記載「被告還被別人告知，原告假扣
  押的錢是被告另一個求愛不成的客人．．借給原告的．．」，
  貶損伊之信用，侵害伊之信用權，原確定判決未斟酌全辯論意
  旨裁判，違反民事訴訟法第二百七十八條第一項前段、第二百
  七十九條第一項前段、第二百五十六條、第二百二十二條第三
  項規定及最高法院二十二年上字第二五三六號、二十八年第二
  三七九號判例，適用法規，顯有錯誤，有民事訴訟法第四百九
  十六條第一項第一款規定再審事由。
參、證據：提出再審被告準備書狀影本為證。
乙、再審被告方面：
本件未經言詞辯論，再審被告無聲明及陳述可資記載。
    理  由
一按民事訴訟法第四百九十六條第一項第一款所謂適用法規顯有
  錯誤，係指確定判決就其取捨證據所確定之事實適用之法規顯
  有錯誤而言，不包括認定事實錯誤、取捨證據失當及判決不備
  理由在內。
二本件再審原告於前訴訟程序主張：再審被告積欠伊債務，伊於
  九十七年七月某日前往再審被告工作場所催討，詎再審被告於
  該工作場所內、外大聲以「恐嚇、侮辱、騷擾．．瘋子、人面
  獸心、衣冠禽獸、變態、性虐待、偽君子、嫖妓．．」等言詞
  辱罵伊，侵害伊名譽權，又再審被告當時貶損伊之信譽評價，
  致市井間散布伊發生週轉不靈之不實流言，侵害伊信用權等情
  ，依侵權行為規定，請求再審賠償賠償伊一百萬元本息。原確
  定判決以再審原告提出之抗告狀、致台北市警察局局長函、台
  北市警察局萬華分局函之記載均不足證明再審原告主張之事實
  ，再審被告於訴訟中提出之準備書狀僅係因應訴訟所為答辯，
  縱非屬實，亦不致使再審原告在社會上評價及信用受貶損，且
  再審被告於該準備書狀並未承認曾於再審原告主張之時日以上
  述言詞辱罵再審原告，不生自認效力為由，維持前訴訟程序第
  一審駁回再審原告之訴之判決，駁回再審原告上訴而確定，有
  原確定判決可稽。原確定判決審酌再審被告提出之準備書狀記
  載內容，認定再審被告並未自認曾有上述言詞，而為不利再審
  原告之認定，核係原確定判決取捨證據認定事實之結果，並無
  適用法規顯有錯誤情事，再審原告指摘原確定判決適用法規顯
  有錯誤，提起本件再審之訴，顯無理由，爰不經言詞辯論，予
  以駁回。
三據上論結，本件再審之訴顯無理由。依民事訴訟法第五百零二
  條第二項、第七十八條判決如主文。
中    華    民    國    99    年    3     月    8     日
                    民事第九庭
                        審判長法  官  黃熙嫣
                              法  官  陳玉完
                              法  官  鄭傑夫
正本係照原本作成。
不得上訴。
中    華    民    國    99    年    3     月    9     日
                              書記官  廖逸柔

司法院資訊處製作；財團法人民間司法改革基金會備份。
